臺灣臺中地方法院民事判決　94年度訴字第2065號
原　　　告　乙○○
被　　　告　甲○○
上列當事人間請求清償債務事件，本院於民國94年12月1日言詞
辯論終結，判決如下：
    主      文
被告應給付原告新台幣壹佰零玖萬元，及自民國九十四年九月十
六日起，至清償日止，按年息百分之五計算之利息。
原告其餘之訴駁回。
訴訟費用由被告負擔百分之九十，餘由原告負擔。
本判決原告勝訴部分，如原告以新台幣參拾陸萬肆仟元為被告供
擔保後，得假執行。
原告其餘假執行之聲請駁回。
    事實及理由
一、本件原告主張：被告曾向原告借款新台幣（下同）一百三十
    九萬元，為擔保該債權之清償，被告曾簽發上開借款總額之
    本票予原告，因被告屆期未為清償，原告乃以本票取得准許
    強制執行裁定，對被告為強制執行，後因執行無效果而由鈞
    院發給債權憑證，原告於取得債權憑證後，於九十年十二月
    二十八日，與被告達成附解除條件之和解，即兩造確認借款
    額為一百三十九萬元，由被告對原告清償七十萬元，其餘六
    十九萬元於被告依約清償七十萬元後，原告即為拋棄，如被
    告未依約清償，該原欲拋棄六十九萬元債權，原告仍得向被
    告請求給付，並約明被告應於九十一年二月十六日清償二十
    五萬元，餘四十五萬元被告則應於九十一年一月二十七日、
    三月二十日、四月二十日各支付十五萬元，並由被告簽發各
    期同額之本票予原告收執，於被告屆期清償後交還，且約明
    如有一期未付，則視為全部到期，惟事後被告未依約付款，
    系爭和解原告拋棄之六十九萬元債權，並不生拋棄效力，原
    告仍得請求被告給付，經原告催討後，被告僅支付十七萬六
    千元，尚有一百二十一萬四千元未為清償，爰請求被告清償
    等語，並聲明：被告應給付原告一百二十一萬四千元，及自
    起訴狀繕本送達翌日（即九十四年九月十六日）起，至清償
    日止按年息百分之五計算之利息。
二、被告到庭就有積欠原告一百三十九萬元之債務未還，而與原
    告達成和解分期清償之事實，固不爭執，惟辯稱：和解後其
    已依約清償完畢等語，並聲明：駁回原告之訴。
三、本件原告起訴主張：被告曾向原告借款一百三十九萬元，為
    擔保該債權之清償，被告曾簽發上開借款總額之本票予原告
    ，因被告屆期未為清償，原告乃以本票取得准許強制執行裁
    定，對被告為強制執行，後因執行無效果而由鈞院發給債權
    憑證，原告於取得債權憑證後，於九十年十二月二十八日，
    被告與原告達成附解除條件之和解，即兩造確認借款額為一
    百三十九萬元，由被告對原告清償七十萬元，其餘六十九萬
    元於被告依約清償七十萬元後，原告即為拋棄，如被告未依
    約清償，該原欲拋棄六十九萬元債權，原告仍得向被告請求
    給付，並約明被告應於九十一年二月十六日清償二十五萬元
    ，餘四十五萬元被告則應於九十一年一月二十七日、三月二
    十日、四月二十日各支付十五萬元，並由被告簽發各期同額
    之本票予原告收執，於被告屆期清償後交還，且約明如有一
    期未付，則視為全部到期之事實，為被告所不爭執，並據原
    告提出和解書一份、協議書一份、本票一紙、支票一紙為證
    ，核屬相符，自堪信為真。又原告主張被告於和解後未依約
    清償，後經原告催討僅清償部分，尚積欠一百二十一萬四千
    元，為被告所否認，並辯稱：其已依和解條件清償完畢云云
    ，是本件所應審究者為被告是否已依和解條件對原告清償七
    十萬元？按當事人主張有利於己之事實者，就其事實有舉證
    之責任。民事訴訟法第277條前段定有明文。所謂舉證係指
    就爭訟事實提出足供法院對其所主張者為有利認定之證據而
    言，若無證據或其所舉證據，不能對其爭訟事實為相當之證
    明，自無從認定其主張為真正。本件原告主張被告就其所積
    欠之款項尚有一百二十一萬四千元未為清償，而被告辯稱：
    其已依和解條件清償完畢，惟被告抗辯已清償之事實，業經
    原告所否認，被告就其確有向原告依約清償七十萬元之事實
    ，自應負舉證之責任。經查：
（一）被告就其於和解後，有依約清償之事實，僅舉證人許孟德
      為證，原告就和解後，有交付本票委請許孟德代與被告處
      理債務之情事，亦不爭執，而許孟德到庭陳證：「我有在
      九十年底詳細日期忘記，原告委託我向被告收錢，有拿債
      權憑証給我看，協調後，他們雙方在九十年十二月二十八
      日簽立和解書，還未和解之前被告就付他今天所提出面額
      二十五萬元，到期日九十一年二月十六日的本票，但是未
      兌現，再為協調，九十一年三月被告才第一次交付現金拾
      壹萬元，五月時他又交付現金四萬元，後來我又再去幾次
      ，但是被告沒有錢還，後來陸續，如果我有收到錢的部分
      ，我會在簽收簿簽名，原告有交給我三張面額十五萬元的
      本票，被告還款累積的金額，如果達本票面額的時候，我
      已經將本票二張交給被告，其中壹張本票十五萬元，已經
      還清，所以交給被告，另外壹張十五萬元原告表示，那是
      我幫她收款的佣金，要我自己與被告處理，後來我與被告
      談好的是三萬九千元，被告也交給我壹張面額三萬九千六
      百元的支票（發票日九十三年十一月十五日，付款人偵揚
      企業有限公司、支票號碼：ＰＢ0000000），所以我就將
      十五萬元的本票交給被告，剩下十五萬元壹張我就交還給
      原告，我總共交給原告不到現金十萬元，還有一些支票，
      後來我就沒有幫他處理。」（詳本院九十四年十一月十四
      日言詞辯論筆錄）。依證人許孟德所陳證之內容，被告於
      和解後，僅清償解決部分債務，而未完全依和契約內容清
      償，是原告主張被告未依和解條件履行，其原本欲對被告
      拋之六十九萬元債權，仍可請求被告給付，應屬可採。
（二）又依證人所證述，原告交付三張十五萬元本票委由證人全
      權處理，其中一張十五萬元本票，因被告有清償而交還被
      告，參諸原告所提之簽收簿，原告有自證人處取得十四萬
      五千元之款項，而原告就證人此部分之陳述，復未表異議
      ，證人之證述自屬可採，則該本票所擔保之十五萬元債務
      業已消滅，應可認定；而另一張十五萬元本票，亦因原告
      承諾予證人報酬而同意證人自行處理，就該筆十五萬元債
      權，證人同意被告以三萬九千四百元作為清償，於被告清
      償後，證人將本票交還，雖原告就證人報酬部分不為承認
      ，然證人長期受原告委任代原告向被告催討債務，其無報
      酬豈肯為之，且參諸證人於處理債務後，僅交還一張十五
      萬元本票予原告，而原告未為異義，顯見原告就證人處分
      該筆十五萬債權，應屬同意，證人陳述情節，應屬事實，
      是被告抗辯該筆十五萬元本票所表彰之十五萬債務，亦已
      消滅，應屬無誤。基上所述，被告積欠原告之一百三十九
      萬元債務，而已清償三十萬元，被告就其他債務有為清償
      之事實，復未舉任何證據以資證明，尚難認其清償抗辯可
      採，是被告應尚積欠原告一百零九萬元之事實，應可認定
      。
四、按借用人應於約定期限內返還與借用物種類品質數量相同之
    物。民法第四百六十八條前段。本件被告向原告借用前述一
    百三十九萬元款項，而僅清償三十萬元，尚有一百零九萬元
    未清償，被告對其借款之債務應負給付之義務，從而，原告
    依消費借貸，訴請被告應給付原告一百零九萬元，及自起訴
    狀送達翌日（即九十四年九月十六日）起，至清償日止，按
    年息百分之五計算之利息，為有理由，應予准許，原告逾此
    部分之請求，則無理由，應予駁回。
五、本件原告勝訴部分，原告陳明願供擔保請准宣告假執行，經
    核無不符，爰酌定相尚擔保金額，併准許之；至於原告敗訴
    部分，其假執行之聲請失所附麗，應予駁回。
六、訴訟費用負擔及假執行宣告之依據：民事訴訟法第七十九條
    、第三百九十條第二項。
中　　華　　民　　國　94      年　 12    月   23     日
                  臺灣臺中地方法院民事第二庭
                       法　官　涂秀玲
正本係照原本作成。
如對本判決上訴，須於判決送達後20日內向本院提出上訴狀。
中　　華　　民　　國　94      年　 12    月   23     日
                       書記官
